Bürgerkrieg in Spanien
Stiftung Archiv der Parteien und Massenorganisationen der DDR im Bundesarchiv
- Bürgerkrieg in Spanien, SgY 11
  - 5. XI. Internationale Brigade
    - 5.1. Stab
      - Nationale Verbrüderungskonferenzen der XI. Internationalen Brigade, Mai/Juni, Dez. 1938; SgY 11/ V 237/ 4/ 102; 4/ 2909; enthält: Rede André Martys anlässlich des Verbrüderungstages der XI. Brigade; Bemerkungen von Willi Eppel und Eindrücke von Miguel Miralles; Brief an Ernst Thälmann vom 18
        Thälmann, Ernst
      - Erinnerungsalbum an die in Spanien gefallenen Interbrigadisten - zusammengestellt vom holländischen Emigrantenkollektiv, 1936 - 1939; SgY 11/ V 237/ 4/ 103; 4/ 3238
    - 5.2. Kriegskommissariat des Stabes
      - 1. Vollversammlung der Generalkriegskommissare in Albacete, [5.] Apr. 1937; SgY 11/ V 237/ 5/ 104; 5/ 2883; enthält u. a.: Reden Franz Dahlems und Julius Deutsch; enthält auch: Berichte über Arbeit und Aufgaben der Kriegskommissare
        Film FBS 196/ 10365
      - Arbeitspläne und Dispositionen für die politische Schulung, Juli 1938; SgY 11/ V 237/ 5/ 105; 5/ 2928; enthält u. a.: Ausarbeitungen zu folgenden Schulungsthemen: "Die geographische Struktur Spaniens", "Die erste Republik und ihre Lehren", "Material zur ökonomischen, sozialen und politischen Struktur Spaniens", "Ziele und Hintergründe des faschistischen Interventionskrieges", "Die Reorganisation der Industrie und des Transportes, um die Notwendigkeiten des Krieges sicherzustellen", "Die spanische Arbeiterklasse im Kampf um die Einheit"
      - Kommissare an der Front sowie ihre Teilnahme an der Juli-Offensive 1937, Apr./Juli 1937; SgY 11/ V 237/ 5/ 106; 5/ 2943; enthält auch: Bericht (französ.) über die Konferenz der Kommissare der Internationalen Brigaden vom 7. Apr. 1937
        Film FBS 196/ 10366
      - Politische Arbeit und Kulturarbeit des Politkommissariats, Febr., Sept./Okt. 19378, Apr./Mai 1938; SgY 11/ V 237/ 5/ 107; 5/ 2908; enthält u. a.: Bericht vom 6. Febr. 1937 über militärische Stärke, Ausrüstung und Gefechtsbereitschaft der XI. Brigade; Bericht vom 8. Apr. 1938 über Sitzung mit General-Inspektor Gallo und Referent Ernst Blank zu den Aufgaben der Kommissare in der Reorganisation und Schlussfolgerungen aus den letzten Kämpfen; Situationsbericht und Stellungen der Bataillone am 28. Apr. 1938
      - "Informacion" - Informationsdienst des Kriegskommissariats der XI. Internationalen Brigade, 7. Jan. 1938 - 13. Juni 1938, 14. Sept. 1937; SgY 11/ V 237/ 5/ 108; 5/ 2899; enthält auch: "Informacion" - Sondernr. vom 14. Sept. 1937 mit Vortrag von Franz Dahlem: "Der Kampf in Spanien und die internationale Lage"; Juni-Ausgaben enthalten verschiedene Mitteilungen vom Aktivistenkongress.
      - Informationen der Verantwortlichen für die Information an den Kriegskommissar der 35. Division, Juni 1938 - Sept. 1938; SgY 11/ V 237/ 5/ 109; 5/ 2873; enthält u. a.: Arbeiten auf militärpolitischem, propagandistischem und kaderpolitischem Gebiet (span.) Berichte über Versammlung vom 28. Juni 1938: Aussprache über letzte Operationen des 44. Battalions; Information über den Angriff vom 8. Sept. 1938 am Kilometerstein 565; Bericht des Kriegskommissars Ernst Blank vom 16. Sept. 1938 über "Unsere Propaganda-Arbeit in den feindlichen Linien"
    - 5.3. Operationsabteilung des Stabes
      - Organisation und Ausbildung der Interbrigadisten in der Basis Albacete, 23. Okt. 1936 - 3. Nov. 1936; SgY 11/ V 237/ 6/ 110; 6/ 2942; enthält u.a.: Befehle; Beschlüsse; Marschorder; 4 Original-Meldungen von Frontmeldern
      - Operationsbefehle, Meldungen, militärische Skizzen, Verteidigungspläne und Berichte über millitärische Schulungen in Reservestellung an 35. Division, 25. Juli 1937 - 28. Dez. 1937; SgY 11/ V 237/ 6/ 111; 6/ 2878; enthält u. a.: Befehle und Berichte zu Rückzugskämpfen von Brunete - Villanueva de la Canada - Quijorna; Bericht vom 20. Sept. 1937 der XI. Brigade über Operationen des V. Armeekorps im Abschnitt: Belchite - Codo - Quinto - Bahnhof Pina, Alfajardin, Villa Mayor
        Film FBS 196/ 10367
        Villanueva de la Canada
        Codo
        Quinto
        Pina
        Alfajardin
        Villa Mayor
      - Militärische Instruktionen, 1937/1938; SgY 11/ V 237/ 6/ 112; 6/ 2927; enthält: Unterrichtspläne für Gruppenführerkurs, Dispositionen für den Unterricht, Anweisungen und Pläne für Übungen der Bataillone in Ruhe; Schießwettbewerbe; Schießtabellen für verschiedene Waffenarten; enthält auch: Rededisposition zum XX. Jahrestag der "Roten Armee" und 2 Artikel von Ludwig Renn: "Entwicklung der Artillerie: Kanone und Mörser, - Entwicklung der Lafette."
    - 5.4. Bataillone der XI. Internationalen Brigade
      - 5.4.1. Information zu den vier Bataillonen
        - Liste mit Angaben über Tote, Verwundete und Vermißte des I. und III. Bataillons, Dez. 1936 - März 1937; SgY 11/ V 237/ 7/ 113; 7/ 2870
        - Frontberichte von Interbrigadisten des I., II., III. und IV. Bataillons der XI. Internationalen Brigade über die Kämpfe in Teruel, Segura de los Banos, El Muleton, Dez. 1937 - Febr. 1938; SgY 11/ V 237/ 7/ 114; 7/ 2863; enthält v. a.: Berichte - Schlussprotokoll der Kommission der Brigadegeschichte von Willi Benz (Heinrich Schürmann); Ausführlicher Terminkalender; Frontbericht von Bruno Nebelhardt, Karl Staudenraus, Möbius, Josef Schnitzer, Bert Ramin und Willi Benz (Schürmann) vom I. Batallion "Edgar André"; Frontberichte von Herbert Herschel, Werner Hermelin, M. Faber, Albert Kühne, Herbert Tschäpe vom II. Batallion "Hans Beimler". Berichte von Herbert Tschäpe enthalten kritische Einschätzungen der politischen Arbeit während der Kämpfe. Frontberichte von Leo, Tünnes, Fritz Lenz vom III. Batallion "Ernst Thälmann"; Frontberichte von Hans Elmenreich, Karl Sequens, Sepp Spanner, Josef Jina vom IV. Batallion "12. Februar"
          Segura de los Banos
          Nebelhardt, Bruno
          Staudenraus, Karl
          Möbius
          Schnitzer, Josef
          Ramin, Bert
          Faber, M.
          Tschäpe, Herbert
          Leo
          Jina, Josef
        - Frontberichte von Interbrigadisten des I., II., III. und IV. Bataillons der XI. Internationalen Brigade über die Kämpfe in Teruel, Segura de los Banos, El Muleton (Dublette von SgY 11/ V 237/ 7/ 114), Dez. 1937 - Febr. 1938; SgY 11/ V 237/ 7/ 114 A; enthält v. a.: Berichte - Schlussprotokoll der Kommission der Brigadegeschichte von Willi Benz (Heinrich Schürmann); Ausführlicher Terminkalender; Frontbericht von Bruno Nebelhardt, Karl Staudenraus, Möbius, Josef Schnitzer, Bert Ramin und Willi Benz (Schürmann) vom I. Batallion "Edgar André"; Frontberichte von Herbert Herschel, Werner Hermelin, M. Faber, Albert Kühne, Herbert Tschäpe vom II. Batallion "Hans Beimler". Berichte von Herbert Tschäpe enthalten kritische Einschätzungen der politischen Arbeit während der Kämpfe. Frontberichte von Leo, Tünnes, Fritz Lenz vom III. Batallion "Ernst Thälmann"; Frontberichte von Hans Elmenreich, Karl Sequens, Sepp Spanner, Josef Jina vom IV. Batallion "12. Februar"
        - Bericht über die faschistische Gegenoffensive im März 1938 nach dem Fall von Teruel (18. Febr. 1938) von Willi Benz (Schürmann) und Beiträge von Spanner, Julius Schindler, Latte (span.), SgY 11/ V 237/ 7/ 115; 7/ 2872; enthält: Reorganisation der XI. Brigade in der Reservestellung; Marsch der XI. Brigade zur Teilnahme an Verteidigungskämpfen; Militärische Beobachtungen faschistischer Stellungen; Rückzug der Brigade von Teruel aus über Hijar, Vinaceite, Caspe bis zum Ebro
          Film FBS 196/ 10368
          Schürmann (Benz, Willi)
          Spanner
        - Dispositionen zu einem Bericht und einer Einschätzung der Ebro-Offensive sowie über den Rückzug über den Ebro, März 1938 - Sept. 1938; SgY 11/ V 237/ 7/ 116; 7/ 2889; enthält: Disposition Kap. 3: Die Vorbereitung zu neuem Kampf, Schaffung der Aktivistenbewegung, Nationalitätenkonferenz; Disposition Kap. 4: Übergang über den Ebro; Disposition Kap. 5: Kämpfe um Valle Valdecanallas, Gandesa und verschiedene Höhen an der Straße Corbera - Gandesa; Disposition Kap. 2: Der Rückzug über den Ebro - die große physische und moralische Prüfung; Handgeschriebene Berichte und Notizen von Mendrian, Otto, Walter Breitfeld, Spanner, Herbert Wolter, Max Brings, Sommer, Rudolf Winterberger, Willi Benz (Schürmann) u. a.
          Valle Valdecanallas
          Mendrian
          Otto
          Breitfeld, Walter
          Wolter, Herbert
          Winterberger, Rudolf
        - "Zur Geschichte und den Kämpfen des 'Edgar-André'-Bataillons". - Erlebnisbericht von Jakob Lohrscheider, 1936 - 1939; SgY 11/ V 237/ 7/ 117; 7/ 2944
          Lohrscheider, Jakob
      - 5.4.2. I. Batallion "Edgar André"
        - Tagesbefehle und Berichte, Dez. 1936 - Dez. 1937, 22. Febr. 1938; SgY 11/ V 237/ 7/ 118; 7/ 2879; enthält u. a.: Handgeschriebene Frontberichte von Hans Kahle; Persönliche Erfahrungen und Eindrücke während der Attacke auf Höhe 610 von Sepp [Wimmer]; Nachruf für Hans Niessen, Kapitän und Operationschef des Bataillons im Tagesbefehl vom 22. Febr. 1938
          Wimmer, Sepp
          Niessen, Hans
        - Berichte über Kämpfe um Madrid, Jan./Febr. 1937; SgY 11/ V 237/ 7/ 119; 7/ 2932; enthält: Ausarbeitung von Peter Kast nach Berichten von Willi, Kompanie-Führer des I. Batallions über die Kämpfe im Nordwesten von Madrid am 3. - 8. Jan. 1937; Bericht von Hermann Meier, Politkommissar der 2. Komp., "Ein erfolgreicher Gegenangriff an der Jaramafront" (Febr. 1937)
        - Berichte des I. Bataillons über politische Schulung, Kulturarbeit, Organisierung von Wettbewerben sowie Resolutionen, Entschließungen und Grußadressen, März 1937 - Febr. 1938; SgY 11/ V 237/ 7/ 120; 7/ 2886; enthält u. a.: Listen mit Namen der Politkommissare des Bataillons von März/Apr. 1937; Entschließungen der 1., 2., 3. Kompanie und der MG-Kompanie vom 2. und 3. Juli 1937 über ihre Bereitschaft zur Offensive; 2 Resolutionen über Aktionseinheit und Solidarität mit dem spanischen Volk; Zur Ermordung von Robert Stamm und Adolf Rembte; Grußadresse an Bruder-Bataillons "12. Februar" zum 4. Jahrestag des Aufstandes der österreichischen Arbeiterschaft
          Stamm, Robert
          Rembte, Adolf
        - Handgeschriebene Chronik des Bataillons "Edgar André" und Ausarbeitung über die Teilnahme an der Ebro-Offensive, Apr. 1938 - Sept. 1938; SgY 11/ V 237/ 7/ 121; 7/ 2895; enthält:Angaben über militärpolitisch-ideologische Schulung des Bataillons; Teilnahme an der Aktivistenbewegung; Zusammensetzung des Bataillons bei Beginn der Operationen der Ebro-Offensive Mitte Juli; Biographische Angaben über leitende Kader Bataillons-Kommandant Kapitän Hermann (Hugo Wittmann); Gefechte des Bataillons am 24./25. Juli an der Straße Mora - Asco - Gandesa; Kämpfe um Valle Valdecanalles; Chronologische Angaben der Gefechte und des Frontgeschehens an diesem Abschnitt; Einschätzung der Operationsbefehle - Kampf um die Höhe 565; 23. Sept. 1938: Letzte Schlacht unter Teilnahme des "Edgar-André"-Bataillons - Verwundung des Kompanie-Führers Richard Knaak
          Mora
          Valle Valdecanalles
          Hermann = Hugo Wittmann
          Wittmann, Hugo = Hermann
          Knaak, Richard
      - 5.4.3. II. Batallion "Hans Beimler"
        - Tagesberichte und Befehle des II. Bataillons - Berichte über die militärpolitische und kulturelle Arbeit sowie Resolutionen, Grußadressen und Veröffentlichungen des General-Kriegskommissariats, Juni 1937 - Sept. 1938; SgY 11/ V 237/ 7/ 122; 7/ 2885; enthält u. a.: Rundschreiben der Basis Albacete Nr. 6 443 vom 19. Juli 1937 über Militärtransport; Resolution vom 2. Juli 1937 über Bereitschaft zur Offensive; Grußadresse an das IV. Bataillon "12. Februar"
        - Tagesbefehle und Berichte an das Operationsbüro über militärische Schulungen; Frontskizzen, Dez. 1937 - März 1938; SgY 11/ V 237/ 7/ 123; 7/ 2880; enthält u. a.: Situationsbericht vom 21. Jan. 1938 über Lage in Teruel bis zum Rückzug
        - Vorschlagsliste für Belobigungen, Beförderungen und besondere Auszeichnungen für Kämpfer des II. Bataillons, Jan. 1938; SgY 11/ V 237/ 7/ 124; 7/ 2892; enthältu.a.: Angaben zu Albert Kühne, Hans Sauer, Herbert Tschäpe, Gustav Glade, Herbert Herschel
          Film FBS 196/ 10369
          Sauer, Hans
          Glade, Gustav
        - Tagesbefehle, Berichte und Aufrufe nach der Demobilisation, Dez. 1938 - Febr. 1939; SgY 11/ V 237/ 7/ 125; 7/ 2910; enthält u. a.: Notausgabe der "Pasaremos" vom 23. Jan. 1939 mit Informationen des Kriegskommissariats; Bericht vom 25. Jan. - 1. Febr. 1939 (Palafrugell) über erneute Mobilisierung nach dem Fall Barcelonas, politische Arbeit; Aufstellung der Effektivstärke; Aufruf der Freiwilligen des I. und II. Bataillons an die Kameraden des Demobilisierungslagers "La Bisbal" zur Einreihung in die neuen Freiwilligen-Bataillone; Tagesbefehl vom 31. Jan. 1939 und Sonderbefehl vom 1. Febr. 1939 zur Übernahme des II. Batl. durch Major Adolph Reiner
          Reiner, Adolph
      - 5.4.4. III. Batallion "Ernst Thälmann"
        - Ausarbeitung von Richard Staimer zur Geschichte des Thälmann-Bataillons in 4 Teilen, Nov. 1936 - Febr. 1937; SgY 11/ V 237/ 7/ 126; 7/ 2901; enthält: Gründung und Organisierung des Thälmann-Bataillons in Albacete; militärpolitische Instruktion, erster Einsatz, im Sektor Villaverde/Alto; Einschätzung dieser Operation; Madrid - mit der XI. Brigade in Reservestellung bei Palacete; Besuch Hans Beimlers; Eingliederung des Bataillons in die XI. Brigade; Boadillo del Monte - Vorbereitung der Jaramaoffensive im Februar 1937; Angriffsplan auf Brunete für den 28. Dez. 1936; Jarama-Offensive der Faschisten; Plan des faschistischen Generalstabs zur Eroberung Madrids; Etappenpunkte des Thälmann-Bataillons: Las Rozas de Madrid Remisa - El Plantio; Operationen am Guadaramafluss und Kampf vor Las Rozas (Remisa)
          Villaverde/Alto
          Palacete
          Boadillo del Monte
          Las Rozas
          El Plantio
          Guadaramafluß
          Staimer, Richard
          Beimler, Hans
          Geisbert, Oswald
        - Namensliste des Thälmann-Bataillons - aufgegliedert nach Kompanien und Zügen, 1937; SgY 11/ V 237/ 7/ 127; 7/ 2871; enthält auch: Liste über Einteilung der Arbeitsgruppen in der Intendanz, Administeration und im Kommando
        - Tagesbefehle, Frontmeldungen und -berichte sowie Skizzen von Frontstellungen des III. Bataillons, Febr. 1937 - Dez. 1937; SgY 11/ V 237/ 7/ 128; 7/ 2881; enthält u. a.: Skizzen und Beschreibung des organisatorischen Aufbaus des "Thälmann-Bataillons", handgeschriebene Frontmeldungen mit Skizzen der Positionen; Skizze von der Frontstellung des III. Bataillons am 22. Juli 1937
        - Tages- und Nachtberichte, Berichte von Kriegskommissaren des III. Bataillons, Apr. 1937 - Aug. 1938, 12. Jan. 1939; SgY 11/ V 237/ 7/ 129; 7/ 2887; enthält u. a.: militärpolitische Arbeit, Kultur-, Schulungs- und Pressearbeit; Resolutionen, Entschließungen und Grußtelegramme; militärpolitischer Bericht über Teilnahme der XI. Brigade an der Offensive in der Sierra im Juli 1937; Resolution des Thälmann-Bataillons vom 2. Juli 1937; Bereitschaft zur Offensive (meist spanisch); Tagesbefehl vom 9. Nov. 1937 (Willi Bredel) über feierliche Übergabe der Fahne der "Centuria Thälmann" an das Bataillon; 22. Febr. 1938: Gruß- und Glückwunschtelegramme an Division; Einnahme von Teruel; Entwurf (Willi Bredel) eines Briefes an Ernst Thälmann mit Bericht über die Kämpfe des Bataillons in Spanien (bis zur Zurückziehung); Bericht (Paul Hornick) über Stellungen des Bataillons vom 10. März - 13. März 1938 (geschrieben am 12. Jan. 1939)
          Hornick, Paul
        - Manuskript: "Geschichte des Bataillons Ernst Thälmann" von Lisa Lindbaek, 1936 - 1939; SgY 11/ V 237/ 7/ 130; 7/ 2898
      - 5.4.5. IV. Batallion "12. Februar"
        - "Der Februarkämpfer" - Sonderheft mit Berichten von und über Kämpfer des österreichischen Batallion "12. Februar", Febr. 1938; SgY 11/ V 237/ 7/ 131; 7/ 3014
  - 6. Spezial-Einheiten der Internationalen Brigaden
    - Gründung und Schulung von Spezial-Einheiten, 1936 - 1939; SgY 11/ V 237/ 8/ 132; 8/ 2953; enthält: Bericht Kuno Lutzows vom 12. Jan. 1938 über Bildung und einzelne Etappen der Entwicklung der Spezial-Bataillone unter Leitung von Richard [Stahlmann]
      Film FBS 196/ 10370
      Lutzow, Kuno
      Stahlmann, Richard
    - Zwei Tagebücher der "Batterie Thälmann", Nov. 1936 - 20. Mai 1938; SgY 11/ V 237/ 8/ 133; 8/ 2894; enthält: Abschrift eines Tagebuches über die "Batterie Thälmann"; Erster Einsatz Nov. 1936 an verschiedenen Frontabschnitten um Madrid; Tagebuch der "Batterie Thälmann" ab 1. Okt. 1937 - 20. Mai 1938; Leiter: Baller; letzte Feuerstellung ab 11. Apr. 1938: Cuevas/Villafranca del Cid/Albocacer/Cati/Iglesuda/Mosquesuela
      Cuevas
      Villafranca del Cid
      Albocacer
      Cati
      Iglesuda
      Mosquesuela
      Baller
    - Gründung der Spezial-Einheiten der XI. Brigade und ihre militärische und politische Aktivität, 1937 - 1938; SgY 11/ V 237/ 8/ 134; 8/ 2913; enthält: Bericht des Politkommissars der MGK des III. Batallion vom 1. Aug. 1937 über Einsatz der MGK bei den Kämpfen von Brunete; Bericht von Karl Ernstedt über Partisanentätigkeit im Sommer 1937 in Estremadura (mit Richard Schenk als Leiter); Zwei Ausarbeitungen von Peter Kast nach Berichten Eckerts ("Fatty"), Tankist im 2. Tank-Batallion und Kap. Heini ("Bubi"), Führer der 3. Kompanie der Internationalen Panzerwagendivision, erster Tankeinsatz in der Juli-Offensive 1937 - bei den Operationen zur Einnahme von Brunete - Villanueva de la Canada und Quijorna (6./7. Juli 1937) und erster Einsatz der Panzerwagendivision
      Estremadura
      Ernstedt, Karl
      Kast, Peter
      Eckert ("Fatty")
      "Fatty" (Eckert)
      Heini ("Bubi")
      "Bubi" (Heini)
  - 7. Ministerium für Nationale Verteidigung der spanischen Republik
    - Auskünfte des Ministeriums auf Anfragen über Mitglieder der Internationalen Brigaden, 1937 - 1939; SgY 11/ V 237/ 9/ 135; 8/ 2416; enthält: Angaben über Verwundete und Gesunde; Gesamtaufstellung
    - Auskünfte des Ministeriums auf Anfragen über Mitglieder der Internationalen Brigaden, 1937 - 1939; SgY 11/ V 237/ 9/ 136; 9/ 2417; enthält: Angaben über Vermisste - Buchstabe B - W
      Film FBS 196/ 10371
    - Auskünfte des Ministeriums auf Anfragen über Mitglieder der Internationalen Brigaden, 1937 - 1939; SgY 11/ V 237/ 9/ 137; 9/ 2418; enthält: Angaben über Tote
      Film FBS 196/ 10372
  - 8. Hilfskomitees für die ehemaligen deutschen und österreichischen Kämpfer in der spanischen Volksarmee - Paris, Kopenhagen
    - Gründung des Hilfskomitees, seine leitenden Organe und der Existenzfonds, Mai 1939 - Sept. 1939; SgY 11/ V 237/ 10/ 138; 10/ 2404 Paris; enthält auch: Manuskript von Heiner Rau: "Über das Leben unserer Kameraden."
    - Adressenverzeichnis und Namenslisten von Emigranten, Schriftstellern, Spanienkämpfern und deren Angehörigen, 1939; SgY 11/ V 237/ 10/ 139; 10/ 2405 Paris
    - Angaben zu Ärzte und zum Sanitätspersonal, Verwundetenlisten und medizinische Fragebogen (von A - Z) von Spanienkämpfern, 1939; SgY 11/ V 237/ 10/ 140; 10/ 2406 Paris
    - Korrespondenz des Hilfskomitees, 1939; SgY 11; 10/ 2407 Paris; enthält u.a.: Materielle Unterstützung, Arbeitsbeschaffung und Ausstellung von Visa für in der Provinz bzw. in französischen Internierungslagern lebenden Emigranten, Spanienkämpfern und deren Frauen
      Film FBS 196/ 10373
      - Korrespondenz des Hilfskomitees, SgY 11/ V 237/ 10/ 141; Bd 1: A - H
      - Korrespondenz des Hilfskomitees, 1939; SgY 11/ V 237/ 10/ 142; 10/ 2408 Paris; Bd 2: I - O
        Film FBS 196/ 10374
        Film FBS 196/ 10375
      - Korrespondenz des Hilfskomitees, 1939; SgY 11/ V 237/ 10/ 143; 10/ 2409 Paris; Bd 3: P - Z
        Film FBS 196/ 10376
        Film FBS 196/ 10377
    - Zuteilungen an Emigranten, Spanienkämpfer und deren Angehörige aus der Kleiderkammer; Empfangsbestätigungen für zurückerhaltene persönliche Dokumente, 1939; SgY 11/ V 237/ 10/ 144; 10/ 2410 Paris
      Film FBS 196/ 10378
    - Abrechnungsbelege für Auszahlungen an Emigranten und Spanienkämpfer, 1938/1939; SgY 11/ V 237/ 10/ 145; 10/ 2412 Paris
    - Abrechnungsbelege für erhaltene finanzielle Unterstützung von Emigranten, Spanienkämpfern und deren Angehörigen, Juni/Juli 1939; SgY 11/ V 237/ 10/ 146; 10/ 2411 Paris
    - Berufslisten, Entwurf eines Arbeitsvertrages und Unterlagen aus dem Lager Gurs für das Arbeitsministerium über Eingliederung der Spanienkämpfer in den Arbeitsprozess, 1939; SgY 11/ V 237/ 10/ 147; 10/ 2413 Paris; enthält auch: Liste der österreichischen Kameraden, die in der Emgiration waren
      Film FBS 196/ 10379
    - Korrespondenz des Hilfskomitees mit der Lagerleitung und den internierten Spanienkämpfern in Gurs über Betreuung, 1939; SgY 11/ V 237/ 10/ 148; 10/ 2414 Paris; enthält auch: Stellungnahme zu den zu den Faschisten übergelaufenen Angehörigen der 9. Kompanie im Lager Gurs
    - Korrespondenz des Hilfskomitees mit den Internierten des Lagers Oran-Morand-Boghari, Mai 1939 - Sept. 1939; SgY 11/ V 237/ 10/ 149; 10/ 2415 Paris
      Oran-Morand-Boghari
    - Briefe v. a. von H. Rau sowie Bericht über Betreuung von ehemaligen Spanienkämpfern, 1938/1939; SgY 11/ V 237/ 10/ 150; 10/ 3376
      Film FBS 196/ 10380
    - Briefwechsel des Hilfskomitees mit Spanienkämpfern; Rundbriefe, Berichte von der Front und Adressenverzeichnis, 1937 - 1939; SgY 11/ V 237/ 10/ 151; 10/ 2945 Kopenhagen
  - 9. Zeitungen, Broschüren, Bücher der Internationalen Brigaden
    - 9.1. Zentrale Organe
      - "Pasaremos" - Nr. 1 v. 2. März 1937 bis Nr. 10 v. 17. Apr. 1937, März/Apr. 1937; SgY 11/ V 237/ 11/ 152; 11/ 2916
        Film FBS 196/ 10381
      - "Pasaremos" - Nr. 1 v. 2. März 1937 bis Nr. 10 v. 17. Apr. 1937, März/Apr. 1937; SgY 11/ V 237/ 11/ 152 A
        Film FBS 196/ 10405
      - "Pasaremos" - Nr. 1 v. 2. März 1937 bis Nr. 10 v. 17. Apr. 1937, März/Apr. 1937; SgY 11/ V 237/ 11/ 152 D
        Film FBS 196/ 10406
      - "Pasaremos" - Nr. 11 v. 25. Apr. 1937 bis Nr. 20 v. 24. Juni 1937, Apr. - Juni 1937; SgY 11/ V 237/ 11/ 153; 11/ 2917
      - "Pasaremos" - Nr. 21 v. 2. Juli 1937 bis Nr. 30 v. 8. Okt. 1937, Juli - Okt. 1937; SgY 11/ V 237/ 11/ 154; 11/ 2918
      - "Pasaremos" - Nr. 31 v. 15. Okt. 1937 bis Nr. 40 v. Aug. 1938 und Nr. 41 v. Okt. 1938 = Abschiedsnummer, Okt. 1937 - Okt. 1939; SgY 11/ V 237/ 11/ 155; 11/ 2919
      - "Pasaremos" - Informationen des Kriegskommissariats der XI. Brigade; Deutsche Ausgabe - hektographiert Nr. 236 - 300, 15. Juni 1938 - 24. Aug. 1938; SgY 11/ V 237/ 11/ 156; 11/ 2923
        Film FBS 196/ 10382
      - "Pasaremos" - Informationen des Kriegskommissariats der XI. Brigade; Deutsche Ausgabe - hektographiert Nr. 301 - 332, 25. Aug. 1938 - 29. Dez. 1938; SgY 11/ V 237/ 11/ 157; 11/ 2924
      - "Pasaremos" - Informationen des Kriegskommissariats der XI. Brigade; Spanische Ausgabe - hektographiert Nr. 237 - 332, 16. Juni 1938 - 8. Nov. 1938; SgY 11/ V 237/ 11/ 158; 11/ 2925
      - "Pasaremos" - Informationen des Kriegskommissariats der XI. Brigade; Schwedische Ausgabe - hektographiert Nr. 251 - 327, 1. Juli 1938 - 22. Sept. 1938; SgY 11/ V 237/ 11/ 159; 11/ 2926
        Film FBS 196/ 10383
      - Politkommission - "Zentraler Nachrichtendienst für Bataillonszeitungen der XI. Brigade" Nr. 2 - 9, Dez. 1936 - Febr. 1937; SgY 11/ V 237/ 11/ 160; 11/ 2936
      - "Information" - Kriegskommissariat der XI. Brigade (Nr. 1 u. 4 span.), Mai/Juni 1937; SgY 11/ V 237/ 11/ 161; 11/ 2937
      - "Information" - Kriegskommissariat der XI. Brigade, Juli/Aug. 1937; SgY 11/ V 237/ 11/ 162; 11/ 2938
      - "Information" - Kriegskommissariat der XI. Brigade, Sept. - Dez. 1937; SgY 11/ V 237/ 11/ 163; 11/ 2939
      - "Informationsblätter der Internationalen Brigaden" Nr. 1 v. 28. März 1937 und "Herido" Nr. 1 v. Juli 1938, 1937/1938; SgY 11/ V 237/ 11/ 164; 11/ 2920